臺灣雲林地方法院民事簡易判決
109年度港簡字第223號
原      告  余曉    
訴訟代理人  蔡金保律師
被      告  吳世彬  
訴訟代理人  李淑美  
被      告  張吳阿梅

上二人共同
訴訟代理人  吳文雅  
被      告  吳柚葭（即吳正四繼承人）

            吳文婷（即吳正四繼承人）

            吳易霖（即吳正四繼承人）

            吳心怡（即吳義明之承受訴訟人）

            吳心欣（即吳義明之承受訴訟人）

            吳美切（即吳義明之承受訴訟人）

            吳宏一（即吳義明之承受訴訟人）

上列當事人間請求分割共有物事件，本院於中華民國110年12月9
日言詞辯論終結，判決如下：
    主  文
被告吳柚葭、吳文婷、吳易霖應就被繼承人吳正四所有坐落雲林
縣○○鄉○○段00000000地號、面積669.93平方公尺之土地，應有部
分336分之9辦理繼承登記。
兩造共有坐落雲林縣○○鄉○○段00000000地號、面積669.93平方公
尺之土地，分割如附圖即雲林縣北港地政事務所民國110年9月30
日土地複丈成果圖（丙案）所示，即：
㈠編號A部分、面積53.88平方公尺之土地，分歸原告單獨取得。
㈡編號B部分、面積106.42平方公尺之土地為道路，分歸原告、被
  告吳世彬、張吳阿梅按如附表1所示之比例保持共有取得。
㈢編號C部分、面積403.97平方公尺之土地，分歸原告單獨取得。
㈣編號D部分、面積70.44平方公尺之土地，分歸被告吳世彬單獨
  取得。
㈤編號E部分、面積35.22平方公尺之土地，分歸被告張吳阿梅單
  獨取得。
㈥原告應補償被告吳柚葭、吳文婷、吳易霖、吳心怡、吳心欣、
  吳美切、吳宏一之金額如附表2所示。
訴訟費用由兩造按如附表3「訴訟費用負擔比例」欄所示比例負
擔。
    事實及理由
壹、程序方面
一、按訴狀送達後，原告不得將原訴變更或追加他訴。但該訴訟
    標的對於數人必須合一確定時，追加其原非當事人之人為當
    事人者，不在此限，民事訴訟法第255條第1項第5款定有明
    文。又共有物之分割，於共有人全體有法律上之利害關係，
    須共有人全體始得為之，故請求分割共有物之訴，屬於民事
    訴訟法第56條第1項所稱訴訟標的對於共同訴訟之各人必須
    合一確定者。經查，原告請求分割兩造共有坐落雲林縣○○鄉
    ○○段00000000地號、面積669.93平方公尺之土地（下稱系爭
    土地），並以原共有人吳世彬、張吳阿梅、吳義明、吳建盛
    （嗣經原告撤回起訴）、吳正四、吳宗翰（嗣經原告撤回起
    訴）、吳正中（嗣經原告撤回起訴）、張吳秀呈（嗣經原告
    撤回起訴）為本件訴訟之當事人，惟吳正四於起訴前之民國
    99年4月25日死亡，且其繼承人均未拋棄繼承，原告於109年
    8月21日具狀追加吳正四之繼承人吳柚葭、吳文婷、吳易霖
    為被告，合乎前揭規定，程序上應予准許。　　
二、當事人死亡者，訴訟程序在有繼承人、遺產管理人或其他依
    法令應續行訴訟之人承受訴訟以前當然停止，民事訴訟法第
    168條定有明文。同法第168條至第172條及前條所定之承受
    訴訟人，於得為承受時，應即為承受之聲明。他造當事人亦
    得聲明承受訴訟，同法第175條亦有明定。訴外人吳義明於
    本件訴訟繫屬中之109年10月17日死亡，其繼承人為被告吳
    心怡、吳心欣、吳美切、吳宏一，此有吳義明除戶謄本、繼
    承系統表、被告吳心怡、吳心欣、吳美切、吳宏一戶籍謄本
    附卷可查（見本院卷第320頁至第325頁、第329頁至第337頁
    ），原告並聲明被告吳心怡、吳心欣、吳美切、吳宏一承受
    訴訟（本院卷第369頁至第370頁），經核於法並無不合，已
    生承受訴訟之效力。
三、按訴訟繫屬中為訴訟標的之法律關係，雖移轉於第三人，於
    訴訟無影響，民事訴訟法第254條第1項定有明文。經查，訴
    外人吳義明死亡後，其就系爭土地之應有部分比例112分之6
    之所有權，原應由被告吳心怡、吳心欣、吳美切、吳宏一繼
    承而為公同共有，然於本件訴訟繫屬中，被告吳心怡、吳心
    欣、吳美切、吳宏一已協議將上開應有部分分割移轉為被告
    吳宏一單獨所有，並辦妥移轉登記，有系爭土地之土地登記
    謄本、異動索引可稽（見本院卷第519頁至第535頁）。惟依
    上所論，於本件訴訟尚不生影響，是被告吳心怡、吳心欣、
    吳美切仍為本件之被告，合先敘明。　　
四、本件被告吳柚葭、吳文婷、吳易霖、吳心怡、吳心欣、吳美
    切、吳宏一均經本院通知，未於言詞辯論期日到場，核無民
    事訴訟法第386條各款所列情形，爰依原告之聲請，由其一
    造辯論而為判決。
貳、實體方面
一、原告起訴主張：系爭土地為兩造所共有，應有部分比例詳如
    附表3「應有部分」欄所示，系爭土地雖為農牧用地，其分
    割方法受農業發展條例之限制，但依同條例第16條第1項各
    款規定，系爭土地不受分割後每宗耕地每人所有面積應達0.
    25公頃之限制，僅分割後之土地宗數不得超過共有人人數。
    此外，系爭土地並無依法令或約定存有不能分割情形，因共
    有人不能約定系爭土地使用方法，未能達成分割協議，原告
    為促進土地利用之經濟效用，請求依如附圖即雲林縣北港地
    政事務所110年9月30日土地複丈成果圖所示之分割方案（下
    稱系爭分割方案）為分割。並聲明：如主文第1項、第2項所
    示。
二、被告吳世彬、張吳阿梅均同意系爭分割方案；被告吳柚葭、
    吳文婷、吳易霖、吳心怡、吳心欣、吳美切、吳宏一經合法
    通知，未於言詞辯論期日到場，然被告吳心怡、吳心欣、吳
    美切、吳宏一具狀表示願由原告以每平方公尺新臺幣（下同
    ）1,800元之價格補償其未獲原物分配之應有部分比例；被
    告吳柚葭、吳文婷、吳易霖則未提出書狀作何聲明或陳述。
三、本院之判斷：
  ㈠各共有人得隨時請求分割共有物，但因物之使用目的不能分
    割或契約訂有不分割之期限，不在此限；共有物之分割，依
    共有人協議之方法行之；分割之方法，不能協議決定者，法
    院得因任何共有人之聲請，命以原物分配於各共有人；以原
    物為分配時，如共有人中有未受分配，或不能按其應有部分
    受分配者，得以金錢補償之；以原物為分配時，因共有人之
    利益或其他必要情形，得就共有物之一部分仍維持共有，民
    法第823條第1項及第824條第1項、第2項第1款、第3項、第4
    項分別定有明文。原告主張系爭土地為兩造所共有，應有部
    分如附表3「應有部分」欄所示，兩造就系爭土地無法以協
    議方式分割，且系爭土地並無訂定不分割之期限，依其使用
    目的或依農業發展條例規定，亦非不能分割，僅分割後之土
    地宗數不得超過共有人人數即不得超過5宗土地等情，業據
    原告提出系爭土地登記謄本、異動索引為證（見本院卷第51
    9頁至第535頁），並有雲林縣北港地政事務所110年1月28日
    北地四字第1100000543號函在卷可稽（見本院卷第417頁)。
    又被告吳世彬、張吳阿梅、吳心怡、吳心欣、吳美切、吳宏
    一並未就上情為爭執；被告吳柚葭、吳文婷、吳易霖已於相
    當時期受合法之通知，而於言詞辯論期日不到場，亦未提出
    書狀爭執，依民事訴訟法第280條第3項前段準用同條第1項
    之規定，視同自認。本院依上開調查證據之結果，堪信原告
    之主張為真實。
  ㈡分割共有物，性質上為處分行為，依民法第759條規定，共有
    不動產之共有人中有人死亡時，於其繼承人未為繼承登記以
    前，固不得分割共有物。惟原告請求被告辦理繼承登記，並
    合併對被告為分割共有物之請求，不但符合訴訟經濟原則，
    亦與民法第759條規定之旨趣無違，自得准其所請。經查，
    被告吳柚葭、吳文婷、吳易霖均為系爭土地原共有人即訴外
    人吳正四之繼承人，尚未就吳正四系爭土地應有部分為繼承
    登記，有吳正四繼承系統表、除戶謄本、被告吳柚葭、吳文
    婷、吳易霖之戶籍謄本、臺灣臺北地方法院查詢拋棄繼承函
    、系爭土地登記謄本、異動索引等在卷可按（見本院卷第59
    頁、第65頁至第69頁、第75頁、第519頁至第535頁），依前
    揭說明，原告請求被告吳柚葭、吳文婷、吳易霖就吳正四所
    遺系爭土地應有部分336分之9辦理繼承登記，即屬有據，應
    予准許。
  ㈢按法院定共有物分割之方法，固可由法院自由裁量，惟應斟
    酌各共有人之意願、利害關係、共有物之性質，分割後之經
    濟效用及公共利益等為公平決定（最高法院89年度台上字第
    724號判決要旨可參）。經查，系爭土地有南北向道路即如
    主文第2項㈡編號B部分土地貫穿其中，該道路西側即如主文
    第2項㈠編號A部分土地現有第三人所有之建物；該道路東側
    土地之北方則搭蓋有棚架及一廢棄破屋等情，業經本院至現
    場勘驗明確，有勘驗筆錄、履勘現場照片、雲林縣北港地政
    事務所複丈日期109年9月29日土地複丈成果圖及被告吳世彬
    提出之現場照片附卷可憑（見本院卷第125頁至第135頁、第
    199頁、第185至第187頁、第314頁至第315頁），堪信為真
    實。本院審酌系爭土地使用之現狀、共有人之意願、土地整
    體之利用價值及兩造間共有價值平等均衡原則，以及系爭土
    地分割後之土地宗數依法不得超過5宗土地，且系爭土地有
    道路貫穿其中，原告及被告吳世彬、張吳阿梅均同意就道路
    部分保持共有，原告亦願意承受如主文第2項㈠編號A及㈢編號
    C部分土地，被告吳世彬、張吳阿梅則願意分別受分配至系
    爭土地東側靠北方處即如主文第2項㈣編號D及㈤編號E部分土
    地，並衡以原告願以每平方公尺1,800元之價額補償未獲原
    物分配之當事人，已逾系爭土地110年1月公告土地現值之2
    倍，且被告吳宏一亦同意以上開價額計算補償等情，堪認本
    件原告主張以如附圖所示之分割方法為分割，符合上開土地
    分割後宗數之限制，且各受土地原物分配之當事人所分得土
    地均臨接道路，使用及通行尚稱便利，土地利用價值於分割
    後不至降低，未受原物分配之當事人亦可獲得相當之補償，
    應屬適當之方法。
四、從而，原告請求被告吳柚葭、吳文婷、吳易霖應就吳正四所
    有系爭土地應有部分336分之9辦理繼承登記，及請求被告依
    如附圖所示之分割方法分割系爭土地，均為有理由，爰判決
    如主文第1項、第2項所示。
五、本院審酌分割共有物事件之兩造本可互換地位，由任一共有
    人起訴請求分割，且兩造均因本件裁判分割均蒙其利，由敗
    訴當事人負擔訴訟費用顯失公平，應由兩造依系爭土地原應
    有部分比例負擔訴訟費用較符合公平原則，爰依民事訴訟法
    第80條之1、第85條第2項規定，判決如主文第3項所示。
中　　華　　民　　國　　111 　年　　1 　　月　　13　　日
                      北港簡易庭  法  官  詹皇輝
以上正本證明與原本無異。
如不服本判決，應於送達後20日內，向本院北港簡易庭提出上訴
狀並表明上訴理由，如於本判決宣示後送達前提起上訴者，應於
判決送達後20日內補提上訴理由書（須附繕本）。
中　　華　　民　　國　　111 　年　　1 　　月　　13　　日
                                  書記官  伍幸怡
附表1：編號B部分共有比例　　　　　　
編號 共有人姓名 應有部分  1 吳世彬 8分之1  2  張吳阿梅 16分之1  3 余曉 16分之13 

附表2：共有人找補金額（新臺幣）
  應受補償人     吳柚葭、吳文婷、吳易霖（即吳正四之繼承人，公同共有） 吳心怡、吳心欣、吳美切、吳宏一（即吳義明之繼承人，公同共有） 合計 應負 補償人 余曉 32,310元 64,602元 96,912元 

附表3：應有部分比例及訴訟費用負擔比例
編號 當事人姓名 應有部分 訴訟費用負擔比例  1 余曉 336分之246 336分之246  2 吳柚葭、吳文婷、吳易霖（即吳正四之繼承人） 336分之9 336分之9（連帶負擔）  3 吳心怡、吳心欣、吳美切、吳宏一（即吳義明之繼承人） 112分之6 112分之6（連帶負擔）  4 吳世彬 16分之2 16分之2  5 張吳阿梅 16分之1 16分之1